臺灣高等法院臺南分院刑事判決　　　　100年度上訴字第929號
上　訴　人
即　被　告　何盈良
選任辯護人　何永福　律師
　　　　　　陳中為　律師
上列上訴人因毒品危害防制條例案件，不服臺灣嘉義地方法院10
0年度訴字第436號中華民國100年7月20日第一審判決（起訴案號
：臺灣嘉義地方法院檢察署100年度偵字第2584、3503號、100年
度毒偵字第676號），提起上訴，本院判決如下：
    主  文
上訴駁回。
    事  實
一、何盈良前因傷害罪名，經本院91年度少連上更一字第53號判
    處有期徒刑六月，如易科罰金以銀元300元折算一日確定，
    民國92年3月20日執行完畢。另因傷害、恐嚇危害安全等罪
    ，經臺灣嘉義地方法院99年度嘉簡字第152號分別判處拘役
    50日、40日，應執行拘役70日，如易科罰金以新臺幣（下同
    ）1千元折算一日確定，99年8月26日執行完畢（均不構成累
    犯），猶不知警惕，先於100年3月中旬某日晚上，在臺北市
    ○○○路「高盛俱樂部」飲酒，認識綽號「阿兄」之成年男
    子(真實姓名年籍不詳)，「阿兄」詢問何盈良願否載運甲基
    安非他命（無證據得以證明「阿兄」係基於單純運輸毒品目
    的），賺取外快，何盈良應允後，「阿兄」即交付黑色、三
    星牌、摺疊式手機乙具(內插有0000000000號行動電話門號S
    IM卡一張)交與何盈良，供雙方日後聯繫運輸毒品之用。
二、迨同年月31日傍晚某時，「阿兄」撥打上開行動電話聯繫何
    盈良，雙方議定運輸毒品報酬為4萬元，「阿兄」指示何盈
    良於同年4月3日前往高雄指定地點收受毒品，將之運輸至國
    道一號高速公路新莊交流道附近交付與接應之人，並向其領
    取報酬。何盈良基於運輸第二級毒品甲基安非他命之犯意，
    於同年4月3日清晨，駕駛車牌號碼9925-ZX號自用小客車，
    搭載不知情之友人林小儷，自嘉義市出發前往高雄市區。同
    日上午6時抵達高雄市區後，為避免跟蹤，先在市區遶行。
    同日上午8時10分許，駛至高雄市○○區○○路與文衡路交
    岔路口旁之「麥當勞速食店」停車場。同日上午8時26分許
    ，林小儷下車購買早餐，不詳姓名成年男子突然騎乘機車趨
    近，何盈良見狀打開左後座車窗，不詳姓名男子即從車窗放
    入內有9包甲基安非他命之全家便利商店塑膠袋1袋（最外層
    係全家便利商店塑膠袋1只，其次白色塑膠袋1只，接次黑色
    塑膠袋1只，最內置有甲基安非他命9包），何盈良見毒品放
    至左後座上，旋撥打電話催促不知情之林小儷上車。林小儷
    上車後，何盈良即駕車搭載不知情之林小儷，自該處出發啟
    程運輸毒品，沿國道一號高速公路由南往北方向行駛，擬前
    往國道一號高速公路新莊交流道附近指示地點交付毒品與「
    阿兄」指派接應之人並收取報酬。
三、何盈良運輸毒品之聯繫經過，適為法務部調查局嘉義縣調查
    站通訊監察及蒐證得知，調查員因而於100年4月3日上午跟
    蹤監控何盈良至「麥當勞」停車場，適發現不詳成年男子突
    然騎乘機車自何盈良所駕自用小客車左後座車窗丟入一大袋
    物品，合理懷疑係屬毒品。嗣何盈良駕駛上開自用小客車於
    同日上午10時許，行經國道一號高速公路西螺服務區「台灣
    中油」加油站加油時，該調查站人員及嘉義市政府警察局警
    員即當場逮捕現行犯何盈良，並對其駕駛之車輛實施附帶搜
    索，自左後座查獲第二級毒品甲基安非他命9包（淨重1,976
    .54公克，驗餘淨重1,975.58公克，純度百分之97.85，純質
    淨重1,934.04公克），另扣得前開毒品外包裝塑膠袋9個、
    全家便利商店塑膠袋1只、白色塑膠袋1只、黑色塑膠袋1只
    。本案起訴後，臺灣嘉義地方法院再於100年7月12日當庭扣
    押何盈良羈押時交付法務部矯正署嘉義看守所保管之黑色三
    星牌摺疊式手機1具、0000000000號行動電話SIM卡1張。
四、案經法務部調查局嘉義縣調查站及嘉義市政府警察局移送臺
    灣嘉義地方法院檢察署檢察官偵查起訴。
    理  由
一、證據能力：
    按被告以外之人於審判外之陳述，雖不符刑事訴訟法第159
    條之1至第159條之4之規定，而經當事人於審判程序同意作
    為證據，法院審酌該言詞陳述或書面陳述作成時之情況，認
    為適當者，亦得為證據。當事人、代理人或辯護人於法院調
    查證據時，知有第159條第1項不得為證據之情形，而未於言
    詞辯論終結前聲明異議者，視為有前項之同意，刑事訴訟法
    第159條之5定有明文。查本件檢察官、被告、辯護人於言詞
    辯論終結前，對於下述本院採為認定犯罪事實依據之各項供
    述及書面證據之證據能力及對於卷附各傳聞證據之證據能力
    ，均未聲明異議，復經本院於審理時逐一提示予檢察官、被
    告、辯護人表示意見，檢察官及被告、辯護人對於本院所為
    之提示，就證據能力方面並無爭執，且本院審酌該等證據之
    取得過程並無瑕疵，與本案待證事實間復具有相當之關聯性
    ，上開證據復無顯不可信之情況，採納該等證據自無礙被告
    於程序上之彈劾詰問權利，而認上開證據合於刑事訴訟法第
    159條之4及第159條之5等規定，是以之為本案證據並無不當
    ，均具有證據能力，自得採為本件認定事實之基礎。
二、認定犯罪事實所憑之證據及理由：
  (一)訊據被告何盈良對事實欄所記載之犯罪事實，歷經於調查局
    、偵查中之偵訊，及於原審及本院審理時均坦承不諱，並互
    核一致（見100年度偵字第2584號偵卷第3頁至第5頁、第30
    頁至第31頁，原審聲羈字卷第7頁至第9頁、原審訴字卷第85
    頁至90頁、本院卷第38頁背面至第39頁）。而其於100年4月
    3日凌晨駕駛自用小客車搭載友人林小儷自嘉義出發前往高
    雄，於同日上午8時許到達高雄市○○區○○路三段麥當勞
    ，於林小儷下車後，約10分鐘後以電話催林小儷上車，隨即
    北上，於同日上午10時許行經國道一號高速公路西螺服務區
    「台灣中油」加油站加油時，遭調查站人員及警方以現行犯
    逮捕被告，當場對於被告車輛實施附帶搜索，並自左後座起
    出甲基安非他命9包之查獲情節，亦據證人即同車在場之林
    小儷證述無訛（見前開偵查卷第6頁至第8頁背面、第32頁至
    第33頁），並有搜索扣押筆錄、扣押物品目錄表、搜索扣押
    照片、逮捕通知、原審扣押筆錄附卷可稽（見警卷第21頁至
    第26頁、前開偵查卷第8頁至第21頁、原審卷第75頁），以
    及甲基安非他命9包、黑色三星牌摺疊式行動電話1具、0000
    000000號行動電話SIM卡1張、前開毒品外包裝塑膠袋9個、
    全家便利商店塑膠袋1只、白色塑膠袋1只、黑色塑膠袋1只
    等物扣案可佐。
  (二)又扣案之甲基安非他命9包，經送法務部調查局鑑驗結果亦
    確係第二級毒品甲基安非他命，淨重1,976.54公克(驗餘淨
    重1,975.58公克，純度97.85%，純質淨重1,934.04公克)等
    情，有該局100年4月20日調科壹字第10000152930號鑑定書
    在卷足憑（見100年度偵字第3503號偵卷第10頁）。
  (三)另法務部調查局嘉義縣調查站係透過通訊監察及蒐證發現被
    告運輸毒品之聯繫，進而對被告展開跟蹤監控，查獲當日發
    現不詳男子突然騎乘機車趨近被告所駕、停放在麥當勞停車
    場之自用小客車，並從左後座車窗放入一大袋塑膠袋，後被
    告駕車北上行經國道一號高速公路西螺服務區「台灣中油」
    加油站，以現行犯逮捕被告，並對車輛實施附帶搜索，自左
    後座起獲甲基安非他命9包，惟當時未一併查扣被告執用之
    上開行動電話等查獲經過，亦據原審向法務部調查局嘉義縣
    調查站查明甚詳，有該調查站100年6月23日義緝字第100650
    09660號函暨通訊監察譯文附卷可按（見原審卷第42頁至第4
    3頁）。
  (四)綜上述，本件業經被告自白在卷，復有前開補強證據足以證
    明其任意性自白與事實相符，事證明確，被告犯行堪以認定
    。
三、論罪科刑及上訴無理由部分：
  (一)按甲基安非他命係毒品危害防制條例第2條第2項第2款規定
    之第二級毒品，又毒品危害防制條例之運輸毒品罪，所稱之
    「運輸」係指轉運輸送而言，不以國外輸入國內或國內輸出
    國外者為限，其在「國內運送」者，亦屬之，至於運輸之動
    機、目的是否意在為己或為他人，運輸之方法為海運、空運
    、陸運或兼而有之，均非所問(最高法院94年度台上字第284
    5號判決參照)。再運輸毒品罪祇以所運輸之毒品已實施運送
    為已足，並非以運扺目的地為完成犯罪之要件，換言之，區
    別該罪既遂、未遂之依據，應以已否起運為準，既已起運，
    構成該罪之輸送行為即已完成，不以達到目的地為既遂條件
    (最高法院92年度台上字第3096號判決參照)。被告基於運輸
    之單純目的，於收受甲基安非他命後，即駕駛車輛起運載送
    前往他地之所為，雖尚未達目的地即為警查獲，仍不礙其運
    輸行為之完成，應論以毒品危害防制條例第4條第2項運輸第
    二級毒品既遂罪。又被告持有第二級毒品之低度行為，應為
    運輸第二級毒品之高度行為所吸收，不另論罪。
  (二)被告於偵查及審理時均自白本件犯行，應依毒品危害防制條
    例第17條第2項規定減輕其刑。
  (三)被告另辯稱其供出毒品來源為綽號「阿兄」之人，應有毒品
    危害防制條例第17條第1項減輕或免除其刑規定之適用云云
    。惟按毒品危害防制條例第17條第1項所稱「供出毒品來源
    ，因而破獲者」，係指被告供出毒品來源之有關資料，諸如
    前手之姓名、年籍、住居所、或其他足資辨別之特徵等，使
    調查或偵查犯罪之公務員因而對之發動調查或偵查並破獲者
    而言（最高法院97年度台上字第1475號判決參照）。本件經
    原審分別函詢本案偵查機關即臺灣嘉義地方法院檢察署、法
    務部調查局嘉義縣調查站、嘉義市政府警察局，各該機關均
    覆以本件並無依據被告所稱毒品來源綽號「阿兄」男子，因
    而查獲任何共犯或正犯等情，有臺灣嘉義地方法院檢察署10
    0年6月30日嘉檢兆宙100偵2584字第17393號函、法務部調查
    局嘉義縣調查站100年6月23日義緝字第10065009660號函、
    嘉義市政府警察局100年6月24日嘉市警刑大二字第10000457
    27號函附卷可查（見原審卷第51頁、第43頁、第48頁），自
    與毒品危害防制條例第17條第1項所定供出毒品來源因而查
    獲其他正犯或共犯之減免規定不符。
  (四)被告請求依刑法第59條規定酌減其刑部分：
    1.按犯罪之情狀顯可憫恕，認科以最低度刑仍嫌過重者，得
      酌量減輕其刑，刑法第59條固亦定有明文。惟刑法第59條
      之酌量減輕其刑，必於犯罪之情狀，在客觀上足以引起一
      般同情，認為即予宣告法定最低度刑期，猶嫌過重者，始
      有其適用。至於犯罪所得之多寡，原屬刑法第57條第1款
      「犯罪之動機、目的」及第9款「犯罪所生之危害或損害
      」等科刑輕重標準應斟酌之範圍，單憑犯罪所得之多寡，
      尚非得執為適用刑法第59條酌量減輕其刑之依據(最高法
      院97年度台上字第6887號判決參照)。再刑法第59條之酌
      量減輕其刑，必於犯罪之情狀，在客觀上足以引起一般同
      情，認為即予宣告法定低度刑期，猶嫌過重者，始有其適
      用；至於被告無前科、家境貧困、肢體殘障、坦白犯行，
      犯罪所得低微等情狀，僅可為法定刑內從輕科刑之標準，
      不得據為酌量減刑之理由(最高法院94年度台上字第9號判
      決參照)，另刑法第59條之規定，則係裁判上之酌減，乃
      法院於職權範圍內得為酌定之事項，除其裁量權之行使，
      明顯違反比例原則外，不得任意指為違法(最高法院96年
      度台非字第5號裁定參照)。
    2.查被告係69年1月31日生之人，有其年籍資料在卷可按，
      行為時已屆滿31歲，正值年輕力壯，不思正途；前有如事
      實欄所載之前科紀錄，有臺灣高等法院被告前案紀錄表可
      憑（見本院卷第16頁至第18頁），仍不知警惕，明知甲基
      安非他命危害人體健康，影響家庭、社會治安至深且鉅，
      代人運輸毒品，將擴大毒品殘害範圍，猶貪圖非法報酬，
      再犯本件之罪；所運輸第二級毒品甲基安非他命9包之淨
      重高達1,976.54公克(驗餘淨重1,975.58公克，純度97.85
      %，純質淨重1,934.04公克)，數量之多，純度之高，市價
      之昂，實屬罕見，犯罪情節重大。被告犯罪情狀既有上述
      可議之處，經依毒品危害防制條例第17條第2項減輕其刑
      後，並無縱宣告法定最低刑度，猶嫌過重之情，揆之前揭
      判決意旨，實與刑法第59條酌減其刑要件未合。
    3.至被告上訴主張本件約定所獲之報酬僅4萬元，且尚未收
      到，被告亦不知所運送之數量有1,976.5公克之多，因當
      初綽號「阿兄」只告知係「1小包」安非他命，被告所受
      教育不高，因一時糊塗而犯案，犯後態度良好，自始對所
      犯罪刑坦承不諱，深知悔悟且願改過遷善，尚須撫養母親
      及10歲幼女，認原審量刑過重，請求依刑法第59條酌減其
      刑云云，惟被告所述情狀，依前揭最高法院判決意旨，乃
      屬刑法第57條各款科刑輕重標準應斟酌之範圍，尚非得執
      為適用刑法第59條酌量減輕其刑之依據。況被告與「阿兄
      」約定運輸毒品之報酬高達4萬元，甚從高雄運往臺北新
      莊，路途遙遠，所花費用不貲，若非有相當程度之數量，
      豈能如此，被告受託代為運送，對此過程知之甚明，豈有
      誤認所運送者僅「1小包」毒品之理，所辯自有違常理，
      並不足採。是以，被告猶執前詞，據此上訴，請求依刑59
      條規定酌減其刑，自非有據。
  (五)原審以被告犯行事證明確，論以被告毒品危害防制條例第4
    條第2項運輸第二級毒品既遂罪，且依毒品危害防制條例第
    17條第2項規定減輕其刑。並說明被告供出上手，並未因此
    查獲，與毒品危害防制條例第17條第1項所定供出毒品來源
    因而查獲其他正犯或共犯之減免規定不符，再說明被告犯罪
    情狀，非可憫恕，無引刑法第59條酌減其刑之餘地，復依被
    告之陳述（見原審卷第91頁審判筆錄）、前開前案紀錄之記
    載，及審酌被告年輕力盛，不思進取，冀圖運輸毒品獲取金
    錢利得之犯罪動機及目的；犯罪時未受明顯刺激；以行動電
    話門號作為聯絡工具，駕駛自用小客車運輸第二級毒品之犯
    罪手段；離婚，一名子女，現年10歲，與前妻共同扶養，父
    親過世，母親健在，母親50餘歲，與母親同住，先前從事搭
    設輕鋼架工作之生活狀況；曾有傷害、恐嚇前科之品行；國
    中肄業之智識程度；所運輸如前述之第二級毒品甲基安非他
    命，倘流入市場，將造成極為嚴重之危害；犯罪後尚知坦承
    犯行，猶知悔悟之態度等犯罪一切情狀，量處如原判決主文
    所示之刑，已以行為人之責任為基礎，並斟酌刑法第57條各
    款所列情狀，而未逾越法定範圍。再說明扣案之第二級毒品
    甲基安非他命9包（驗餘淨重1,975.58公克），係查獲之毒
    品，應依毒品危害防制條例第18條第1項前段，不問屬於犯
    人與否，均沒收銷燬之。扣案之經鑑驗分析成分而費失之第
    二級毒品甲基安非他命，因已滅失；扣案之黑色三星牌摺疊
    式行動電話一具、0000000000號行動電話門號SIM 卡一張、
    全家便利商店塑膠袋1只、白色塑膠袋1只、黑色塑膠袋1只
    、前開毒品外包裝塑膠袋9只，均係「阿兄」或其指示之人
    交付被告持有之物品，原非被告所有，又查無證據得認交付
    時確有移轉被告所有之意，均不另宣告沒收等情，其認事用
    法，均無違誤，量刑亦屬適中。
  (六)另被告上訴，雖主張綽號「阿兄」係被告之上手，為本案之
    共同正犯，其將內插有0000000000號行動電話門號SIM卡1張
    之手機交被告犯罪之用，依刑法第38條第1項第2款規定自得
    沒收，原審認為非屬沒收之物，用有尚有違誤云云，惟按共
    同正犯係就同一事實而言，被告係運輸毒品者，綽號「阿兄
    」係僱用被告運輸毒品者，綽號「阿兄」僱用被告運輸，或
    係基於販賣，或係基於轉讓、供他人施用，其目的多端，並
    無證據足以證明「阿兄」亦係基於單純運輸之目的而與被告
    間為有犯意聯絡之共同正犯，亦無證據足以證明「阿兄」將
    手機交付被告時，有將手機所有權轉讓被告之意，是被告上
    開主張手機應依刑法第38條第1項第2款規定宣告沒收云云，
    並非有據。另被告與綽號「阿兄」者約定運輸毒品報酬4萬
    元部分，因被告尚未取得，不能認係因其犯罪所得之財物，
    自不得宣告沒收，附此說明。
  (七)至上訴意旨另舉臺灣高等法院臺中分院96年度上訴字第2480
    號、98年度上更(一)字第67號判決為例，指摘原審判決量刑過
    重云云。然個案犯罪情節本不相同，已難相提並論，且法院
    本於法律規定獨立審判，亦不受其他判決之拘束。況臺灣高
    等法院臺中分院96年度上訴字第2480號案件運輸之毒品，非
    如本件數量之多，臺灣高等法院臺中分院98年度上更(一)字第
    67號案件，被告則係供出毒品來源因而查獲，依毒品危害防
    制條例第17條第1項規定減輕其刑，其情節均與本件不同，
    原審量刑並無失出失入或罪刑不相當之情形，已如前述，被
    告援引他例指摘第一審量刑過重云云，自無可採。
四、綜上所述，原判決認定事實、適用法律及量刑，均為妥適。
    被告上訴意旨徒執前詞，主張原審就扣案手機未一併宣告沒
    收，及請求依刑法第59條規定酌減其刑，並原審量刑過重等
    ，並無理由，自應駁回其上訴。
據上論結，應依刑事訴訟法第368條，判決如主文。
本案經檢察官江守權到庭執行職務。
中    華    民    國   100    年    12    月    6     日
                  刑事第七庭    審判長法  官    李文福
                                      法  官    翁金緞
                                      法  官    高榮宏
以上正本證明與原本無異。
如不服本判決應於收受送達後10日內向本院提出上訴書狀，其未
敘述上訴理由者，並得於提起上訴後10日內向本院補提理由書（
均須按他造當事人之人數附繕本）「切勿逕送上級法院」。
                                      書記官    林宛妮
中    華    民    國   100    年    12    月    6     日
附錄本判決論罪之法條全文：
毒品危害防制條例第四條第二項：
製造、運輸、販賣第二級毒品者，處無期徒刑或七年以上有期徒
刑，得併科新臺幣一千萬元以下罰金。